【裁判字號】    89,重上更(三),107
【裁判日期】    900523
【裁判案由】    肅清煙毒條例等
【裁判全文】
臺灣高等法院高雄分院刑事判決              八十九年度重上更(三)字第一七號
    上  訴  人
    即  被  告  乙○○
    選任辯護人  曾劍虹  律師
                樓嘉君
    上  訴  人
    即  被  告  甲○○
    指定辯護人  本院公設辯護人孫妙岑
右上訴人等因肅清煙毒條例案件，不服臺灣高雄地方法院八十七年度重訴字第六號中
華民國八十七年十一月二十日第一審判決（起訴案號：臺灣高雄地方法院檢察署八十
六年度偵字第二九七六六號、八十七年度偵字第九六一號），提起上訴，經判決後，
由最高法院第三次發回更審，本院判決如左：
    主  文
原判決關於乙○○、甲○○部份撤銷。
乙○○共同連續販賣毒品，處死刑，褫奪公權終身，犯罪所得之財物新臺幣貳佰伍拾
萬元，沒收之。毒品海洛因磚參拾陸塊（淨重壹貳柒貳貳點零玖公克；純質淨重壹零
貳貳參點肆柒公克）沒收銷毀之。
甲○○共同連續販賣毒品，處無期徒刑，褫奪公權終身，犯罪所得之財物新臺幣伍拾
萬元，沒收之。前項毒品海洛因磚參拾陸塊（淨重壹貳柒貳貳點零玖公克；純質淨重
壹零貳貳參點肆柒公克）沒收銷毀之。
    事  實
一、乙○○與甲○○二人明知海洛因係毒品及我國管制進出口物品，竟共同意圖營利
    ，基於概括之犯意，謀議走私毒品海洛因販售牟利，先於民國八十六年七月間，
    推由乙○○出面向緬甸毒梟吳恩輪購得毒品海洛因磚十塊（每塊重約三百五十公
    克），並利用進口生鮮活螃蟹快速通關檢查之便，自緬甸將上開十塊毒品海洛因
    磚夾藏於螃蟹內混充闖關，由桃園中正國際機場入境來臺，將毒品海洛因私運進
    入我國境內，再委由中正國際機場外不知情之回頭貨車司機，將上開藏有毒品海
    洛因磚之二箱螃蟹載至中山高速公路嘉義交流道下，由甲○○出面在該處取貨後
    ，將夾藏其中之毒品海洛因磚交予乙○○，再由乙○○交予有共同犯意聯絡綽號
    「大頭」之男子許德強販賣予他人圖利，販賣毒品所得由綽號「大頭」之男子許
    德強交予乙○○，再由乙○○及甲○○朋分，乙○○共計取得新臺幣（下同）二
    百五十萬元，甲○○則分得五十萬元。嗣乙○○、甲○○又與上開綽號「大頭」
    之男子許德強，共同承前開私運毒品海洛因販賣圖利之概括犯意，先由許德強出
    資部分購毒價金一百五十萬元，乙○○出資部分購毒價金三十萬元，而於八十六
    年十月間，推由乙○○出面向吳恩輪洽購毒品海洛因磚三十六塊，並推由乙○○
    、甲○○分別於八十六年十月十六日及八十六年十月十八日，以乙○○之同居人
    康月娥及甲○○之妹王鳳儀之名義，分別自高雄市農會營北分部及臺灣省合作金
    庫（以下簡稱合庫）三民支庫各電匯五十萬元及一百萬元至吳恩輪指定之臺北第
    一信用合作社長安分社帳號0000000000000號侯泰生帳戶，再由經
    營旅行社不知情之侯泰生將該款轉交予吳恩輪；另乙○○並於八十六年十月二十
    二日囑託其弟高順發（已判決確定）前往緬甸接洽毒品海洛因事宜，高順發遂基
    於共同私運毒品海洛因入臺販賣之犯意聯絡，前往緬甸查看毒品海洛因磚之包裝
    情形，並依乙○○指示交付定金美金一萬元予吳恩輪，嗣因金三角邊境橋斷，毒
    品來源取得不順利，遂將走私毒品海洛因入臺之時機暫緩，後因乙○○之下手頻
    頻催購毒品，乙○○遂於八十六年十二月六日再次囑託高順發前往緬甸查看走私
    毒品海洛因磚之包裝情形，並於八十六年十二月十日與吳恩輪在電話中議定利用
    不知情之臺南商人林欽德向吳恩輪購買螃蟹進口之機會，將乙○○訂購之毒品夾
    藏於螃蟹中私運來臺，再推由甲○○於八十六年十二月十六日致電林欽德，謊稱
    其欲在嘉義地區經營釣蟳場，向林欽德訂購小公蟳一百五十公斤至二百公斤，林
    欽德不疑有他，而在同年月十八日，以傳真方式向吳恩輪訂購小公蟳一百五十公
    斤至二百公斤（共十八箱），約定同年十二月二十四日出貨，甲○○復於同年十
    二月二十二日再次致電林欽德，詢問其匯款帳號，並於翌日將五萬元匯入第一銀
    行東台南分行帳號00000000000號之林欽德帳戶，林欽德在向吳恩輪
    訂購螃蟹後，即委託不知情之鉅航報關行將該批共十八箱螃蟹（其中四箱夾藏有
    毒品）辦理報關進口手續，而於八十六年十二月二十四日將前述十八箱螃蟹自緬
    甸空運至桃園中正國際機場，再由乙○○於八十六年十二月二十五日凌晨二時三
    十分許，委託不知情之東州貨運公司回頭貨車司機林慶昌將其中四箱載至新竹市
    「弘一檳榔攤」，將其中十四箱載至中山高速公路嘉義交流道下「嘉果火雞肉店
    」旁檳榔攤處。另甲○○依乙○○之指示，於八十六年十二月二十五日凌晨二時
    許，邀不知情之蕭家祥共同駕駛牌照號碼ＹＭ－四八０八號自用小貨車前往中山
    高速公路嘉義交流道「嘉果火雞肉店」旁檳榔攤前等候接運毒品，迄同日凌晨五
    時許，林慶昌依約將該批螃蟹運抵中山高速公路嘉義交流道「嘉果火雞肉店」前
    ，將貨交予甲○○運上小貨車後，為高雄縣調查站、高雄縣警察局刑警隊、鳳山
    憲兵隊、桃園縣調查站組成之專案小組，當場在該輛小貨車上十四箱螃蟹中，註
    記有「♂」及「Ｓ」記號之四箱螃蟹中查獲夾藏毒品海洛因磚三十六塊（淨重一
    二七二二點０九公克；純質淨重一０二二三點四七公克），並由專案小組人員依
    乙○○與甲○○事前約定取貨成功之聯絡暗號，打乙○○0000000000
    號呼叫器，留下代表取貨成功之代號「八八八」，再循線於同日持臺灣高雄地方
    法院檢察署檢察官簽發之拘票，分別在桃園縣八德市○○路三０六號四樓及高雄
    市○○○路一０四一巷十一號十一樓之一將乙○○及高順發拘提逮捕到案。
二、案經法務部調查局高雄縣調查站移送臺灣高雄地方法院檢察署檢察官偵查起訴。
    理  由
一、訊據上訴人即被告乙○○固不諱言曾在八十六年七月間及同年十二月間，向緬甸
    吳恩輪先後接運毒品海洛因二次，並將第一次所接運之毒品海洛因磚十塊交由綽
    號「大頭」之許德強販售，嗣後分得二百五十萬元，及曾匯入候泰生帳戶五十萬
    元之事實，惟矢口否認係由其主導向吳恩輪購買毒品海洛因，辯稱：本件走私事
    件主其事者係許德強，我僅負責交錢，八十六年七月間是吳恩輪介紹綽號「大頭
    」許德強之男子向「楊先生」買的，「大頭」許德強要我出面去買，我並沒有安
    排毒品進口，是許德強要我們到嘉義交流道去接二箱螃蟹載運給他，但我事前並
    不知其中藏有毒品；八十六年十二月那次我係經吳恩輪介紹向桃園的「楊先生」
    買的，資金是由綽號「大頭」許德強之男子提供，由我出面替綽號「大頭」許德
    強之男子聯絡，每次可從中獲取利益，從事走私之人共有我、甲○○、吳恩輪、
    許德強及一楊姓四十多歲之成年人，由我負責交錢，甲○○負責載貨，嗣後我與
    甲○○都有分到錢，我是因為父親變成植物人，家裡欠錢才會賣海洛因云云。被
    告乙○○之辯護人具狀為被告乙○○辯護稱：本件毒品走私居於主謀、資金提供
    及主導者，係綽號大頭之許德強，被告乙○○僅係受指示分工之棋子位階而已，
    被告乙○○受命與吳恩輪聯絡，並負責金錢之交付任務，毒品款項則由吳恩輪派
    一位楊先生當面收款，被告乙○○僅係受許德強控制之幫助犯而已云云。訊據上
    訴人即被告甲○○亦不諱言於八十六年七月間，幫被告乙○○至高速公路嘉義交
    流道附近運送海洛因磚十塊，獲取五十萬元之報酬，另於同年十月十八日匯款一
    百萬元至侯泰生帳戶，並於同年十二月間與不知情之台南商人林欽德聯絡購買螃
    蟹事宜及匯款五萬元予林欽德，再於十二月二十五日依乙○○之指示，夥同不知
    情之蕭家祥駕車至高速公路嘉義交流道下運送海洛因之事實，惟矢口否認有何販
    賣毒品海洛因之故意，辯稱：第一次我事先不知道所運送的是海洛因，以為運送
    的是螃蟹，至運回後分到五十萬元，係因一時貪念才收下該五十萬元，嗣後第二
    次是乙○○向我說許德強找我，我才去找許德強，許德強就提供貨車去載螃蟹，
    我不確定裡面藏有毒品海洛因云云。
二、經查：
（一）被告乙○○先後於八十六年七月間及同年十二月間，向緬甸毒梟吳恩輪分別購
      入十塊及三十六塊海洛因磚，利用進口生鮮魚貨快速通關檢查之便，將海洛因
      夾藏於魚貨中混充闖關，由桃園中正國際機場私運入臺後，再由被告甲○○至
      高速公路嘉義交流道下「嘉果火雞肉店」旁檳榔攤前取貨，經由綽號「大頭」
      許德強之男子銷售獲利之事實，業據被告乙○○先後於法務部調查局高雄縣調
      查站訊問時供稱：「係我與緬甸華僑吳恩輪洽談，利用空運生鮮魚貨快速通關
      之檢查漏洞進行走私活動，並透過不知情之商人林欽德向緬甸吳恩輪訂購螃蟹
      ，俟螃蟹抵台後，再聘雇不知情回頭司機林慶昌與巨航報關行代為輸送毒品至
      嘉義指定之地點「嘉果火雞肉店」前之檳榔攤及處理報關之正常程序，再通知
      甲○○與蕭家祥前往取貨，事後若順利即call我的嗶嗶叩留代號「八八八」，
      我即可知道已順利完成接貨動作」、「我一共從事二次，第一次在今年七月份
      由台北通知接貨共十塊，第二次便此次共三十六塊海洛因」、「吳恩輪指示我
      將款項匯入台北一信長安分社「侯泰生」之戶頭」等語（以上分別見八十六年
      度偵字第二九七六六號偵查卷第六至八頁）、「是由我請甲○○出面向代理商
      林欽德申請進口」、「我共賺取新臺幣二百五十萬元，甲○○則分得有五十萬
      元」、「均是由吳恩輪決定，利用進口螃蟹夾帶進入臺灣」、「進口毒品資金
      是由我與綽號大頭之人合資購買，再由我與緬甸吳恩輪接洽毒品，再由甲○○
      出面接貨，銷售方面均由綽號大頭出面販售，每塊販售新臺幣一百萬元，雙方
      平分該販售金額，另抽取每塊海洛因五萬元給甲○○做交通費」等語（以上見
      八十六年度偵字第九六一號偵查卷第二、三頁）；於偵查時則供稱：「（你今
      天查獲走私螃蟹夾帶海洛因磚塊被查獲？）是的，是吳恩輪指定我去接貨，他
      還向我說箱子有做記號「S」裡有毒品，裡面有十四箱有「S」記號裡有毒品」
      、「（你這次毒品走私投資多少錢？）他（吳恩輪）說要訂金一百八十萬元，
      貨到後三天內要來向我收餘款一百二十萬元」「是他打電話到釣蝦場與我聯絡
      ，指定我到那裡領貨，二次裡面都有毒品，是有夾藏毒品時才向我說，叫我不
      要離開。」等語（見八十六年度偵字第二九七六六號偵查卷第五十七至五十八
      面），於本院前審調查時亦供承確曾先後購得海洛因磚十塊及三十六塊（見本
      院上重訴卷第五十八頁至六十頁）；而被告甲○○於八十六年十二月二十五日
      高雄縣調查站之調查筆錄中供稱：「我係受同鄉乙○○之託前往嘉義嘉果火雞
      肉店處提取進口蟳，而且我亦知道此次進口之貨品中夾藏海洛因磚，係乙○○
      指示我協助處理海洛因走私進口事宜」、「走私活動均是由乙○○直接與緬甸
      華僑吳恩輪接洽．．．以進口蟳生鮮貨快速通關檢查寬鬆漏洞，夾藏海洛因磚
      進口，我本人僅止於代為接貨並代為銷售毒品．．．此次走私即係乙○○指示
      我偽冒第三人向林欽德訂進口蟳，然後透過巨航報關行代為報關，再委託不知
      情的貨車司機林慶昌運送至嘉義，由我與不知情的蕭家祥前往接貨，順利後即
      打B. B.B.CALL留８８８，乙○○即會由台北返回高雄處理毒品」、「第一次
      走私毒品成功，乙○○亦分給我新台幣五十萬元，此次走私毒品我亦從本身戶
      頭提一百萬元予乙○○，希望多賺點錢」等語（見八十六年度偵字第二九七六
      六號偵查卷第十五至第十六頁）、「乙○○於八十六年十二月二十四日早上九
      時許通知我，十二月二十五日凌晨一時以後，到嘉義交流道嘉果火雞肉店旁檳
      榔攤去取走私進口海洛因磚」等語（見同上偵查卷第十八頁反面）、「是乙○
      ○叫我十二月二十五日凌晨五、六點去嘉義交流道接貨，他說裏面有毒品，但
      沒有說數量，他說接到貨後成功後，叫我叩他呼叫器再打八八八．．」、「（
      你夾帶毒品進口幾次？）共二次，第一次是今年夏天不知是六、七月還是七、
      八月，也是進口螃蟹夾帶毒品．．．我也是去嘉義交流道接貨，也是從桃園機
      場進來，他給我代價五十萬元，當時是乙○○叫我去接貨」等語（見同上偵查
      卷第五三頁），互核其二人供述情節大致相符，復有高雄市農會匯款申請書、
      侯泰生帳戶明細及高雄縣調查站傳真之匯款流向說明各一份附卷為證，並有海
      洛因磚三十六塊扣案可資佐證，而扣案之三十六塊塊狀物品經送鑑定結果確為
      毒品海洛因無訛，驗後純質淨重為一０二二三．四七公克，有法務部調查局八
      十六年十二月三十一日00000000至00000000號鑑定通知書四
      紙在卷可稽。
（二）被告乙○○雖以前開情詞置辯，但：被告乙○○於八十六年十二月二十五日高
      雄縣調查站調查筆錄中供稱：「本次（八十六年十二月二十五日凌晨五時為警
      查獲當次）走私之毒品一部分係綽號「大頭」者所有，其餘部分才是我的。」
      等語（見八十六年度偵字第二九七六六號偵查卷第六頁背面）；於檢察官偵查
      中亦供稱：「（你今天查獲走私螃蟹夾帶海洛因磚塊被查獲？）是的，是吳恩
      輪指定我去接貨，他還向我說箱子有做記號「S」裡有毒品，裡面有十四箱中
      有「S」記號裡有毒品，他說裡面有十塊是我的，另外二十六塊是吳恩輪自己
      的。」、「（你這次毒品走私投資多少錢？）他（吳恩輪）說要訂金一百八十
      萬元，貨到後三天內要來向我收餘款一百二十萬元，我自己投資三十萬元，「
      大頭」出資一百五十萬元，餘款「大頭」把毒品賣掉後再付，我負責接貨，「
      大頭」負責銷售。」、「（前後再走私幾次？）七月份一次及本次，七月份走
      私十塊，二塊合其來才一大塊，重一磅，全部共五磅，本次走私我的份是五磅
      共十塊，其他的是大頭的‧‧」等語（見八十六年度偵字第二九七六六號偵查
      卷第五十七頁）；是被告乙○○對被八十六年十二月二十五日查獲當次之毒品
      ，或稱係分屬其與吳恩輪所有，或稱係分屬其與綽號「大頭」之男子所有，前
      後供述已有不符，其所供即不無疑義，惟其意圖營利而參與共同販入毒品之事
      實，堪以認定。且雖被告乙○○就第一次分得款項為何，先於高雄縣調查站調
      查時陳稱：第一次賺取二百五十萬元利潤等詞，嗣於原審供稱：第一次從中獲
      利一百五十萬元等語（見原審卷第一五頁、第一六七頁背面），再於本院前審
      中先後陳稱：「（有分到二百五十萬元？）是一百五十萬元，另外一百萬元我
      沒錢時再交給我，有給我二百五十萬元」、「我有分到二百五十萬元，其中一
      百五十萬元是現金，一百萬元是醫藥費，是給我的酬勞」等語（見本院上重訴
      卷一第五八頁、上重訴卷二第一０八頁），於本院九十年七月十九日審理時供
      稱：第一次不知有毒品，二百五十萬元中的一百五十萬元是向許德強借的，其
      他事許德強給的生活費等詞，然綜觀其歷審所述，被告乙○○或以借貸、或以
      醫藥費、或以生活費狡辯，惟自許德強處拿取二百五十萬元一節，可認屬實，
      被告空言以借貸等情飾卸，企圖減少販賣毒品所得之利潤，以為有利於己之認
      定，益徵其畏罪情虛，洵不足採。另被告自原審起，先後多次供稱：「我是向
      桃園楊先生買過二次，一次是七月份，一次是十二月份，是經吳恩輪介紹我向
      楊先生買」（見原審第十五頁）、「（第一次十塊海洛因用多少錢買的？）許
      德強叫我拿一百十萬元至交流道下第一家超商予對方楊先生」等語（見原審卷
      第一六七頁），惟觀之被告乙○○於高雄縣調查站及偵訊時所供述之交易過程
      ，均無一談及與桃園「楊先生」聯絡或向「楊先生」購買海洛因之情形，顯見
      被告乙○○所為前述辯解，要屬事後飾卸之詞，實不足採。
（三）至於被告甲○○亦以前揭情詞置辯，然訊據被告甲○○於高雄縣調查站調查時
      陳稱：「走私活動均是由乙○○直接與緬甸華僑吳恩輪接洽，‧‧我本人僅止
      於代為接貨，並代為銷售毒品，‧‧此次走私即乙○○指示我偽冒第三者向林
      欽德訂進口蟳，‧‧第一次走私毒品成功後，乙○○亦分給我五十萬元‧‧」
      等語；於偵訊時供稱：「是乙○○叫我十二月二十五日凌晨五、六點去嘉義交
      流道接貨，他說裡面有毒品，但沒說數量，他說接到貨後成功後，叫我扣他呼
      叫器，再打八八八，他就知道安全，‧‧（你夾帶毒品幾次？）共二次，第一
      次是今年夏天不知是六、七月還是七、八月，‧‧他給代價五十萬元，當時（
      指第一次）也去把貨放在我家，他再打電話給我，叫我把毒品送給誰，我前後
      共送三個人，一個叫『阿信』，一個叫『大頭』，錢有時是我收，有時是他們
      直接與乙○○算錢，也有跟大頭算，每塊價錢約六十萬元左右，都是乙○○與
      他們說好價錢後，再叫我負責送貨」、「（乙○○毒品向誰洽購？）是向緬甸
 吳恩輪談，乙○○大都去公用電話打，我也有在場，他向我說毒品是向吳恩輪
      洽購」等語（見八十六年度偵字第二九七六六號偵查卷第五三頁、第五四頁）
      ，再佐以被告甲○○承認曾利用其妹王鳳儀之名義電匯一百萬元予侯泰生（見
      原審卷第十六頁），且該筆款項係由被告乙○○分次提供，原審於八十七年五
      月五日訊問提示王鳳儀臺灣銀行00000000000號帳戶，質問於八十
      六年十月十五日及八十六年十一月二十四日，所存入三十九萬元及二十三萬元
      兩筆款項之來源，被告甲○○自承係被告乙○○所提供，係一百萬元中的兩筆
      等語，另參之卷附通訊監察報告所載，於八十六年十二月二十五日零時三十四
      分許，被告乙○○與甲○○之電話聯絡中，被告乙○○詢問甲○○知否記號為
      何，並交待甲○○記號為「箭頭再來是圓圈」及「Ｓ」之語（見八十七年度偵
      字第九六一號偵查卷第七十二頁），於本院前審勘驗錄音帶時，被告乙○○曾
      對被告甲○○稱記號為「箭頭再來是圓圈」及「Ｓ」，你在半路給我扣機「８
      ８８」，我就知道（見本院上重訴卷八十八年五月二十四日勘驗筆錄）；而警
      調憲專案人員果在前開運至嘉義交流道之十四箱螃蟹中註記有「♂」、「Ｓ」
      記號之四箱內查獲夾藏之毒品，可見上開記號即為其聯絡之暗號，倘被告甲○
      ○僅係從事運送之工作，乙○○自無告知標示毒品暗號及運送成功扣機代號為
      何之需要，再證諸被告參與聯絡林欽德一節、對毒品來源知之甚詳等情及被告
      甲○○、乙○○二人前揭供述，足見被告甲○○就先後二次所運載之物中夾曾
      有毒品海洛因乙事，應已事先知情，足可認定，被告甲○○所辯不知情等語，
      無非事後委卸之詞，不足採信。又被告甲○○已於八十六年十二月二十五日檢
      察官偵訊中供稱：「他（乙○○）以前賣毒品的錢都寄存在我帳戶內，共有一
      百多萬，這次要走私，他叫我提領一百萬出來，不知是匯錢去臺北還是我交給
      乙○○，我忘記了。」、「（你帳戶有一百萬元是誰給你？）是乙○○寄放的
      ，之前就寄放在那有幾個月了」等語（見同上偵查卷第五四頁、第一０二頁）
      ，嗣竟於原審辯稱：該筆匯往侯泰生帳戶之一百萬元是乙○○買木材用的，乙
      ○○要我先匯給侯泰生云云（見原審卷第十六頁背面、第一０一頁），再於本
      院前審改稱：一百萬元是許德強叫我轉給侯泰生的云云（見本院上重訴卷第一
     ０八頁），於本院九十年六月六日審理時改稱：許德強交給我現金一百多萬元
      ，我匯款一百萬元，其餘是他借給我做生意的云云，被告於偵訊中隻字未提有
      何買木材、做生意、或由許德強提供資金一事，竟於歷審多次開庭審理時，信
      口詭辯，且其前後供述，亦有不符，委無足採，況被告乙○○於原審曾為一致
      之陳述：「（匯至台北的錢何人所有？）因我要去大陸，所以寄放在甲○○處
      ，請他幫我匯」等語（見原審卷第一六八頁），是應認被告甲○○在偵察中所
      供一百萬元係由乙○○提供等情，較堪採信。況佐以被告甲○○於調查時供稱
      ：「走私活動均是由乙○○直接與緬甸華僑吳恩輪接洽．．．，實際上如何報
      關？由何人送貨至指定地點均係乙○○一手安排。」等語（見八十六年度偵字
      第二九七六六號偵查卷第十六頁），且證人蕭家祥亦證述：「（前述之海洛因
      係何人指示甲○○去接運？）我不知道，但我有聽到乙○○要甲○○要我去搬
      運蟳仔。」等語（見八十六年度偵字第二九七六六號偵查卷第二十七頁），證
      人林慶昌亦證稱：「（你係受何人委託運送貨物至嘉義嘉果托運行？）我是於
      十二月二十四日晚上約八、九點左右，高雄市楠梓區高姓先生與我聯絡，向我
      表示渠有十八件貨物在桃園機場，教我去機場門口等候，有報關行人員會將貨
      物拖出來交給我託運。」（見八十六年度偵字第二九七六六號偵查卷第三十頁
      ），且經證人林慶昌當場指認高先生就是乙○○（見八十六年度偵字第二九七
      六六號偵查卷第五十頁）等語，更可見該次毒品交易非但在與吳恩輪交涉方面
      均係由被告乙○○為之，甚至在輸入臺灣後後續之運輸過程，亦多由其指示，
      益可見毒品確係被告乙○○所購入一情，至堪認定。另被告甲○○自偵訊至本
      院前審（更二審）均坦認上開第一次走私毒品共獲取五十萬元利潤，然於本院
      九十年六月六日審理時改辯：第一次走私毒品後沒拿報酬，只有向許德強借五
      十萬云云，足見被告係空言否認受有走私毒品之酬金，難以採信。
（四）綜上所述，被告乙○○在此二次毒品走私之交易中，均係居於主導之地位，非
      但安排毒品輸入臺灣後之運輸事宜，且與緬甸毒梟吳恩輪方面之聯絡亦均由其
      為之，被告乙○○及甲○○所稱「楊先生」，除被告乙○○及甲○○片面指稱
      其存在外，並無其他證據足以顯示確有其人存在，另參諸高雄縣調查站對被告
      乙○○所為之通訊監察報告，在與吳恩輪聯絡之過程中亦未曾提及「楊先生」
      等人，亦經本院前審勘驗屬實（見本院上重訴卷八十八年五月二十四日勘驗筆
      錄），是被告二人所謂「楊先生」是否存在更啟人疑竇。被告乙○○已如上述
      確係自緬甸吳恩輪處購得毒品海洛因並將之輸入臺灣無疑；另被告甲○○非但
      就所運載之物明知其係毒品，更在第二次毒品交易前匯出購買毒品價金之一部
      分即一百萬元至侯泰生帳戶，且在第二次走私毒品進口中，係由被告甲○○偽
      稱釣蟳場業者向林欽德訂購小公蟳一百五十公斤至二百公斤，此為被告甲○○
      於調查時所自承（見八十六年度偵字第二九七六六號偵查卷第十六頁），核與
      證人林欽德證述情節相符，並有通訊監察報告在卷可稽，再佐以其與被告乙○
      ○電話聯絡所使用標示毒品之暗語等情，足見被告甲○○於該二次走私毒品之
      過程中，非僅扮演單純運送人之角色，而係對走私毒品入境之過程均有所參與
      ，其另辯稱僅係扮演單純運送人之角色一節，亦屬事後飾卸之詞，委無可採。
      罪證明確，被告乙○○、甲○○之犯行均堪認定。
（五）有關共同被告高順發參與私運海洛因入台販賣之情，業據共同被告高順發供承
      ：曾於八十六年十月二十二日至同月二十六日及八十六年十二月六日至同月十
      九日前往緬甸與吳恩輪接洽，且對八十七年偵字第九六一號偵查卷所示八十六
      年十二月六日下午九時三十六分許及八十六年十二月十七日下午九時四十九分
      許之通話內容（見八十七年度偵字第九六一號偵查卷第四十一至第四十二頁及
      第五十九至六十二頁）亦表示確有該等對話，同時在上開二通電話由吳恩輪與
      乙○○對話時，渠確實在電話旁等語（見原審卷第二一五頁至二一六頁暨本院
      上重訴卷第九十六至九十七頁），雖共同被告高順發辯稱電話中用語均為魚產
      交易之慣用語，而非毒品交易之暗語云云。然於八十六年十二月二十五日在高
      雄縣調查站調查筆錄中，共同被告高順發供稱於其在緬甸期間不曾替吳恩輪寄
      螃蟹予乙○○，而參諸八十六年十二月六日下午九時三十六分許之監聽記錄，
      共同被告高順發曾有「明天有寄螃蟹。」之語，另在八十六年十二月十七日下
      午九時四十九分許之監聽記錄，共同被告高順發亦有「（乙○○問：處女型螃
      蟹今天有沒有寄？）沒有寄。」等語（見八十七年度偵字第九六一號偵查卷第
      四十一頁、第五十八頁），由上開二段與乙○○間談話內容之前後文觀之，均
      係與螃蟹是否寄送有關，足見共同被告高順發前往緬甸確有與吳恩輪交涉乙○
      ○所訂購之螃蟹是否已運送一事，非如共同被告高順發所言僅與吳恩輪洽談魚
      貨事宜，倘共同被告高順發前往緬甸係正當洽商，就曾與吳恩輪交涉螃蟹運送
      一事，何需刻意加以隱瞞；且共同被告高順發就其曾將美金一萬元交付吳恩輪
      ，充當定魚貨之定金，且當時不知要採購那幾種魚，而魚貨迄今均未交付之事
      實，業據共同被告高順發於本院前審調查時供述在卷（見本院上重訴卷一第六
      一頁、第七三頁），共同被告高順發既遠從台灣至緬甸察看魚貨，且已將定金
      交付吳恩輪以定魚貨，事後竟未取任何一批魚貨，顯與事理不符；共同被告高
      順發確係受被告乙○○指示前去緬甸查看毒品包裝等情應堪認定。共同被告高
      順發先後二次於八十六年十月二十二日及八十六年十二月六日受被告乙○○之
      託，前往緬甸接洽販入毒品事宜，查看海洛因磚包裝情形，並交付定金美金一
      萬元予吳恩輪，而定金乃價金之一部分，共同被告高順發既交付價金之一部份
      予吳恩輪，自係參與販賣毒品之構成要件行為，應屬共同正犯。
（六）許德強經本院前審傳拘多次均未到庭，查許德強戶籍原設於苗栗縣竹南鎮○○
      路二八七號，雖遷出花蓮市○○路一０七號，有花蓮縣花蓮市戶政事務所八十
      九年十二月十九日花市戶字第七五六三號答覆表在卷可按，經本院亦傳訊及囑
      託台灣花蓮地方法院訊問許德強（見本院上重更三卷一第一七四頁至一八四頁
      ），然均傳拘無著，有台灣花蓮地方法院九十年四月二十六日花院祺刑乙九十
      助九字第一三三五四號函所附卷證資料可按。另被告乙○○陳稱：知道許德強
      在鳳山五甲住處，但不知地址等語，是本院知會法警依照被告乙○○所述共犯
      許德強之昔日租處，押解被告乙○○至高雄縣鳳山市五甲地區指認其租處並拘
      提共犯許德強，惟仍一無所得，此有卷附拘票、司法警察職務報告書各一份及
      照片四幀可資佐證；再據本院向內政部警政署入出境管理局函查許德強之出入
      境情形顯示共犯許德強仍在國內，此有中華民國九十年五月二十三日（九十）
      境信昌字第二六三三四號函一紙附卷可按，顯然許德強虛報戶籍異動，逃逸無
      ，況且其牽涉本案極刑重罪，難以期待有到案作證之可能。共犯許德強就上
      開八十六年七月間之走私毒品販售圖利一節，係基於與被告乙○○、甲○○之
      共同犯意聯絡而擔任為構成要件之販售毒品海洛因之行為，其共同正犯之地位
      已如上述；又許德強亦基於共同意圖營利之概括犯意，與被告乙○○於右開八
      十六年十二月間合資走私毒品販售圖利等情，業據被告乙○○多次供稱：我是
      與許德強合資，先付一百八十萬元，許德強出一百五十萬元，我出三十萬元，
      餘款接貨後再取等語明確（見八十七年度偵字第九六一號卷第三頁、八十六年
      度偵字第二九七六六號卷第七頁背面、原審卷第一四三頁），且被告乙○○亦
      陳稱：有部分毒品是許德強的等語，足證共犯許德強確有參與八十六年十二月
      間之第二次走私毒品犯行；況被告乙○○於調查時已供承第二次向吳恩輪洽購
      毒品海洛因時，吳恩輪指示其匯款一百八十萬元至侯泰生之帳戶（見八十六年
      度偵字第二九七六六號偵查卷第七頁至第八頁），則被告乙○○、甲○○分別
      以乙○○之同居人康月娥及甲○○之妹王鳳儀之名義，電匯五十萬元及一百萬
      元至吳恩輪指定之侯泰生帳戶後，再由高順發前往緬甸交付美金一萬元予吳恩
      輪，顯與被告乙○○前述於調查時所供購買毒品價金情節相符，益徵許德強確
      為本次走私毒品販賣圖利之共同正犯。
（七）被告甲○○、乙○○對於在民國八十六年七月間，向緬甸之吳恩輪購得毒品海
      洛因磚十塊夾藏於螃蟹內混充闖關進入我國境內，雖甲○○於高雄縣調查站及
      偵查中曾供稱進口數量為十七、八塊海洛因磚，但其於本院調查時，已稱確實
      數量為十塊海洛因磚，以前在調查站及偵查中所供係錯誤等情，故此次販賣海
      洛因磚應只有十塊。又此次私運毒品入境係由何人報關、提領，被告二人均諉
      稱不知情或推由共犯許德強負責，因共犯許德強無從令其到案，此部份已無從
      查證，惟本次毒品進口後由許德強負責販售並分配利潤一節，已據被告二人多
      次為如上之一致證述，是共犯許德強既參與構成要件行為，就本次走私犯行，
      自屬共同正犯無訛。又被告乙○○、甲○○分別於八十六年十月十六日及八十
      六年十月十八日，以乙○○之同居人康月娥及甲○○之妹王鳳儀之名義，分別
      自高雄市農會營北分部及臺灣省合作金庫（以下簡稱合庫）三民支庫各電匯五
      十萬元及一百萬元至吳恩輪指定之臺北第一信用合作社長安分社帳號0000
      000000000號侯泰生帳戶，而侯泰生係從事旅行社業務，並經營我國
      與緬甸之地下匯兌業務，對上開匯款係購買毒品之價款，並不知情，且侯泰生
      與被告甲○○、乙○○及吳恩輪並不認識，此據證人侯泰生於本院前審（更一
      審）調查時多次到庭結證明確，被告甲○○、乙○○亦均供稱不認識侯泰生，
      則侯泰生並未參與本件毒品海洛因之走私事宜，應堪認定。
（八）又被告甲○○雖於被查獲後供出來源，惟被告乙○○、高順發業已於被查獲前
      受相關單位之監聽，亦即相關單位早已掌握被告乙○○、高順發之犯罪行為，
      顯非因查獲被告甲○○，而再依此查獲被告乙○○、高順發，自與減輕其刑之
      定義不符，自難遽以減輕其刑；而刑法第二十六條但書所謂其行為不能發生犯
      罪之結果，又無危險者，減輕或免除其刑之規定，所謂不能係指不能發生犯罪
      要件之結果者而言；而所謂又無危險，則專就客觀狀態而為觀察，足認為無危
      險者，始克相當。本案固經調查人員監聽，自始即在檢、警、調、憲聯合專案
      小組掌控之中，惟被告等人仍繼續進行渠等之犯罪行為，隨時可能發生犯罪行
      為，並非不能發生結果，且走私、販毒具有相當危險之情況，自與上開要件不
      符，自不得以此遽認係不能犯，均併予敘明。
三、按行為後法律有變更者，適用裁判時之法律。但裁判前之法律有利於行為人者，
    適用最有利於行為人之法律，刑法第二條第一項定有明文。被告乙○○、甲○○
    係先後於八十六年七月間及八十六年十二月間販入毒品海洛因，於八十六年十二
    月二十五日為警查獲。犯罪當時雖適用肅清煙毒條例之相關規定，然毒品危害防
    治條例已於八十七年五月二十日公布，並於同年月二十二日開始施行，將海洛因
    列為第一級毒品，被告乙○○、甲○○販賣毒品海洛因，依肅清煙毒條例第五條
    第一項之法定刑為死刑或無期徒刑；而新公布施行之毒品危害防治條例第四條第
    一項之法定刑為死刑或無期徒刑；處無期徒刑者，得併科新臺幣一千萬元以下罰
    金。二條例互相比較，自以肅清煙毒條例第五條第一項之規定對被告乙○○、甲
    ○○較為有利，依前述刑法第二條第一項但書之規定，應適用最有利於行為人之
    法律，即肅清煙毒條例之規定；查海洛因係肅清煙毒條例第二條所稱之毒品；被
    告乙○○、甲○○購買海洛因後隨即準備販售予他人，顯見被告乙○○、甲○○
    販賣毒品海洛因係屬營利行為。被告乙○○、甲○○既係以營利之意思為之，自
    應成立販賣毒品海洛因罪。又肅清煙毒條例第五條第一項之販賣毒品罪，並不以
    販入之後復行賣出為構成要件，只須以營利為目的，而將海洛因賣出者，有一於
    此，其犯罪即經完成（最高法院二十五非字第一二三號判例、司法院院解字第四
    ０七七號解釋、最高法院八十三年台非字第一八四判例參照）；是被告乙○○、
    甲○○意圖營利，於第二次購入海洛因後雖尚未及販出，惟依上開說明，仍應認
    被告乙○○、甲○○係販賣海洛因，核其二人所為，均係犯肅清煙毒條例第五條
    第一項之運輸、販賣毒品罪及懲治走私條例第二條第一項之私運管制物品進口逾
    公告數額罪。就第一次私運海洛因物品進口販賣圖利部分，被告乙○○、甲○○
    間有犯意之聯絡及行為之分擔，均為共同正犯，又第一次私運管制物品毒品海洛
    因磚來台，由被告乙○○交予綽號「大頭」之許德強販賣予他人圖利，就販賣毒
    品部分，被告乙○○、甲○○與許德強間，亦有犯意之聯絡及行為之分擔，均為
    共同正犯，又被告二人第一次委由中正國際機場外不知情之回頭貨車司機運輸上
    開毒品海洛因，及第二次利用不知情之林欽德、林慶昌、蕭家祥私運毒品，均係
    間接正犯；被告二人就第二次共同自緬甸販入毒品海洛因進入我國境內，因共同
    被告高順發有參與販賣毒品之構成要件行為，已如前述，共犯許德強有出資購買
    毒品之構成要件行為，亦如上述，四人應屬共同正犯。被告乙○○、甲○○先後
    二次持有毒品之低度行為，應為運輸、販賣毒品之高度行為所吸收，不另論以持
    有毒品罪。被告乙○○、甲○○二人前後二次運輸、販賣毒品及私運管制物品進
    口行為，時間緊接，手法相同，所為構成要件相同之罪，顯係基於概括之犯意為
    之，為連續犯，應依刑法第五十六條之規定各以一罪論，惟因肅清煙毒條例第五
    條第一項運輸、販賣毒品罪之法定刑為死刑或無期徒刑，依刑法第六十四條第一
    項、第六十五條第一項規定，不得加重。又被告乙○○、甲○○二人先後二次私
    運管制進口之毒品來臺，係一行為而觸犯運輸毒品及私運管制物品進口罪二罪名
    ，應依一重運輸毒品罪處斷；而所犯運輸、販賣毒品二罪間，有方法結果之牽連
    關係，應依刑法第五十五條規定從一重肅清煙毒條例第五條第一項之販買毒品罪
    處斷。
四、原審對被告乙○○、甲○○二人予以論罪科刑，固非無見，惟查：（一）被告乙
    ○○、甲○○二人於民國八十六年七月自緬甸販入毒品海洛因磚十塊進入我國境
    內，由被告乙○○交予綽號「大頭」之許德強販賣予他人圖利，販賣毒品所得由
    許德強交予乙○○，再由乙○○及甲○○朋分，則許德強既參與販賣毒品行為，
    自應成立共同正犯，原判決未論許德強為販賣毒品罪之共同正犯；另許德強出資
    參與八十六年十二月間之購買毒品走私犯行，已如上述，是其參與販入毒品之構
    成要件行為，原審未論許德強為販賣毒品罪之共同正犯，自有未洽，又被告二人
    第一次委由中正國際機場外不知情之回頭貨車司機運輸上開毒品海洛因部份，原
    判決未論以間接正犯，均有未合。（二）共同被告高順發先後二次於八十六年十
    月二十二日及八十六年十二月六日受被告乙○○之託，前往緬甸接洽販入毒品事
    宜，查看海洛因磚包裝情形，並交付定金美金一萬元予吳恩輪，而定金乃價金之
    一部分，共同被告高順發既交付價金之一部份予吳恩輪，自係參與販賣毒品之構
    成要件行為，應屬共同正犯，乃原判決竟謂共同被告高順發僅係幫助犯，亦有未
    當。被告乙○○、甲○○上訴意旨，否認犯罪，雖無理由，惟原判決既有上開可
    議，仍應由本院將原判決關於被告乙○○、甲○○部份，予以撤銷改判，
    爰審酌被告乙○○、甲○○明知毒品危害人體健康，影響家庭、社會治安至深且
    鉅，為牟一己私利，不惜違法犯禁，出資走私販賣毒品，且查獲走私販入之毒品
    海洛因磚，數量高達四十六塊，其中十塊已流入市面，另三十六塊若非及時查獲
    ，流入市面，助長毒品泛濫，毒害國人，危害治安，難以估計，其以毒害他人牟
    取暴利，惡性甚重，其中被告乙○○雖罹患有中風、腦內長神經瘤，半身不遂等
    疾病，其父係植物人，其母年事已高，其又離婚獨力扶養二幼子，惟其基於主導
    地位籌劃自緬甸私運毒品來台牟利，惡性重大，犯罪情節嚴重，犯後尚乏悔意，
    有令其與世隔絕之必要，故量處死刑，被告甲○○在走私過程中所居之次要地位
    ，參與情節較輕，爰量處無期徒刑，並依刑法第三十七條第一項規定均諭知褫奪
    公權終身；扣案之毒品海洛因磚三十六塊（淨重壹貳柒貳貳點零玖公克；純質淨
    重壹零貳貳參點肆柒公克）為違禁物，應依同法第十二條前段規定，諭知沒收銷
    毀之。另被告乙○○、甲○○第一次販賣毒品海洛因所得各二百五十萬元、五十
    萬元，併依同法第十三條第一項規定宣告沒收。
五、同案被告高順發部份，已判決確定，本院不予論列。
據上論斷，應依刑事訴訟法第三百六十九條第一項前段、第三百六十四條、第二百九
十九條第一項前段、肅清煙毒條例第五條第一項、第十二條前段、第十三條第一項、
懲治走私條例第二條第一項、第十一條、刑法第十一條前段、第二條第一項但書、第
二十八條、第五十六條、第五十五條、第三十七條第一項，判決如主文。
本案經檢察官林應華到庭執行職務。
中    華    民    國      九十      年      八      月      二      日
                              臺灣高等法院高雄分院刑事第一庭
                                          審判長法官
                                                法官
                                                法官
依職權送上訴。
附錄：本判決論罪科刑法條：
肅清煙毒條例第五條第一項
販賣、運輸、製造毒品、鴉片或麻煙者，處死刑或無期徒刑。


司法院資訊處製作；財團法人民間司法改革基金會備份。
